【裁判字號】    89,訴,682
【裁判日期】    900329
【裁判案由】    侵占
【裁判全文】
臺灣基隆地方法院刑事判決                          八十九年度訴字第六八二號
    公  訴  人  臺灣基隆地方法院檢察署檢察官
    被      告  乙○○
                陳正宗
         (原名：丙○○)
右列被告等因侵占案件，經檢察官提起公訴（八十九年度偵緝字第一九九號、第二四
六號），本院判決如左：
    主  文
乙○○意圖為自己不法之所有，而侵占自己持有他人之物，處有期徒刑月，如易科
罰金以佰元折算壹日。
陳正宗無罪。
    事  實
一、乙○○於民國（下同）八十九年一月二十二日向大源小客車租賃股份有限公司淡
    水營業處（下稱大源公司）承租該公司所有，車號ＦＦ∣六一七九號小客車一輛
    ，約定租期一日，租金新台幣（下同）二千元。在大源公司依約將該車交付後，
    乙○○竟基於意圖為自己不法之所有，未依約返還車輛，亦未與大源公司聯絡，
    擅自將該車侵占入己。嗣於八十九年四月二十一日經大源公司員工甲○○依據罰
    單所載違規地點，在台北市○○○路停車場，始尋回該車。
二、案經被害人大源公司訴由臺灣基隆地方法院檢察署檢察官偵查起訴。
    理  由
壹、有罪部分
一、訊據被告乙○○固坦承有向告訴人大源公司租車未還等情不諱，然矢口否認有何
    侵占犯行，辯稱：因伊去南部辦事無法如期還車，後來時間拖久了，積欠車租太
    多無法償還，只好將車放在停車場，伊並沒有要把車子據為己有云云。惟查：右
    揭犯罪事實，業據告訴人之代理人甲○○指訴甚詳，並有租車契約書影本、汽車
    新領牌照登記書影本各一紙附卷足憑；且被告自租用汽車後，前後逾三個月未還
    ，其間未曾與告訴人聯絡，經告訴人催討亦避不見面，之後亦係告訴代理人甲○
    ○自行依據罰單違規地點尋回上開車輛等情，復經甲○○指訴歷歷，並有違規通
    知單、存證信函等影本附卷可稽。衡情被告乙○○若係因故無法如期還車，自應
    先與告訴人聯絡取得同意，並儘速歸還，詎其竟捨此不由，反將上開車輛繼續占
    有使用且避不見面，其不法所有之犯意，已甚明確；又被告乙○○於上開車輛為
    告訴人尋獲前數日，仍多次於台北市○○○路、萬華車站、長興街等處違規停車
    及違規超速駕駛，此有告訴人庭呈舉發違反道路交通管理事件通知單影本七紙隨
    卷可參，足證被告乙○○迄至被查獲前，仍持續占有上開車輛且加以使用無訛，
    其稱因積欠車租過多無力償還，乃將該車停放於停車場，並無將車子據為己有之
    辯，與事實顯不相符，殊難採信。綜上所述，本件被告乙○○侵占他人車輛事證
    明確，犯行足堪認定，應依法論科。
二、核被告乙○○所為，係犯刑法第三百三十五條第一項侵占罪。爰審酌被告侵占他
    人車輛後，恃其並非該車輛之登記名義人，竟一再故意違規停車及超速駕駛而遭
    開立罰單，已如前述，足徵其品行不佳，投機心重，法治觀念甚為淡薄，但於事
    後已與告訴人達成和解並如數償還積欠車租，業據告訴人具狀陳明在卷，惟犯後
    仍飾詞狡辯，並無悔意等一切情狀，量處如主文所示之刑，並依九十年一月十日
    總統令修正公布之中華民國刑法第四十一條第一項前段及刑法施行法第三條之一
    規定，諭知易科罰金之折算標準，以示懲儆。
貳、無罪部分
一、公訴意旨另以：被告陳正宗（原名：丙○○）與被告乙○○共同基於為自己不法
    所有之犯意聯絡，於八十九年一月二十二日共同向大源公司承租該公司所有，車
    號ＦＦ∣六一七九號小客車一輛，被告乙○○為承租人，被告陳正宗為連帶保證
    人，嗣大源公司依約將該車交付後，被告陳正宗及乙○○竟未依約返還車輛，亦
    未與大源公司聯絡，逕將該車侵占入己，因認被告陳正宗涉有刑法第三百三十五
    條第一項之共同侵占罪嫌云云。
二、本件公訴人認被告陳正宗涉有右揭犯罪，係以被告陳正宗、乙○○二人共同向告
    訴人承租汽車，被告陳正宗復擔任租車契約之連帶保證人，並有告訴人之代理人
    甲○○之指訴及租賃契約影本等為其主要論據。訊據被告陳正宗固供承曾與被告
    乙○○共同前往告訴人處租車，並擔任連帶保證人之事實不諱，惟堅決否認有何
    侵占情事，辯稱：伊不知道車子為何租了沒還，也不知道車子在那裡，伊與乙○
    ○並不認識，係友人黃家富未帶證件，才臨時由伊擔任連帶保證人等語。
三、按犯罪事實，應依證據認定之，無證據不得定其犯罪事實。又不能證明被告犯罪
    ，應諭知無罪之判決，刑事訴訟法第一百五十四條、第三百零一條第一項分別定
    有明文。又刑法第三百三十五條第一項侵占罪之成立，須被告主觀上有為自己或
    第三人不法所有之意圖，始足當之。經查：被告陳正宗係陪同共同被告乙○○及
    其友人黃家富共同前往租車，因當日黃家富未帶身分證，方臨時由被告陳正宗擔
    任連帶保證人，租得車輛後被告陳正宗並未與乙○○共同使用該車，共同被告乙
    ○○亦未再與被告陳正宗聯絡等情，業據共同被告乙○○供明在卷，可見被告陳
    正宗上開臨時擔任連帶保證人之辯，應堪採信；而乙○○復坦承案發後係由其一
    人獨自繳清租欠車租，並提出切結書一紙在卷足憑，可徵被告陳正宗既未與乙○
    ○事先為侵占之犯意聯絡，事後亦未與乙○○朋分使用上開車輛之利益，其主觀
    上並無為自己或他人之不法所有意圖甚明。此外復查無其他積極事證足認被告陳
    正宗與乙○○間有侵占之犯意聯絡及行為分擔，自難僅憑擔任租賃契約連帶保證
    人之事實，遂遽認被告陳正宗涉有公訴人所指之犯行，是本件既不能證明被告陳
    正宗犯罪，依法應諭知無罪之判決。
據上論斷，應依刑事訴訟法第二百九十九條第一項前段、第三百零一條第一項，刑法
第三百三十五條第一項、第四十一條第一項前段，刑法施行法第三條之一，罰金罰鍰
提高標準條例第一條前段、第二條，判決如主文。
本案經檢察官黃士元到庭執行職務
中      華      民      國      九十    年      三      月    二十九    日
                                    臺灣基隆地方法院刑事第三庭
                                            法  官  林 玉 珮
右正本證明與原本無異。
對於本件判決如有不服，應於收受送達後十日內，向本院提出上訴書狀，上訴於臺灣
高等法院，並按他造當事人之人數附具繕本。
                                            書記官  陳 俊 德
中      華      民      國      九十    年      四      月      四      日
附錄論罪法條
刑法第三百三十五條第一項：
意圖為自己或第三人不法之所有，而侵占自己持有他人之物者，處五年以下有期徒刑
、拘役或科或併科一千元以下罰金。


司法院資訊處製作；財團法人民間司法改革基金會備份。
